臺灣屏東地方法院刑事判決　　　　　　　100年度易字第299號
公　訴　人　臺灣屏東地方法院檢察署檢察官
被　　　告　柯進榮
上列被告因違反毒品危害防制條例案件，經檢察官提起公訴（
100 年度毒偵字第154 號），嗣因被告就被訴事實為有罪之陳述
，經告知簡式審判程序之旨，並聽取當事人之意見後，本院合議
庭裁定改由受命法官獨任依簡式審判程序進行，判決如下：
    主  文
柯進榮施用第二級毒品，累犯，處有期徒刑捌月。扣案殘渣袋壹
個、塑膠管壹支均沒收之。
    事  實
一、柯進榮前因施用毒品案件，經觀察、勒戒後，認無繼續施用
    毒品之傾向，由臺灣花蓮地方法院檢察署檢察官於民國89年
    9月26日，以89年度毒偵903號不起訴處分確定後，復因施用
    毒品案件，經臺灣花蓮地方法院及本院以90年度花簡字第26
    3 號、93年度簡字第893 號分別判處徒刑5 月及6 月確定。
    又因妨害自由、傷害及竊盜案件，分別經本院以93年度易字
    第431 號及97年度易字第1028號判決有期徒刑3 月、3 月及
    10月確定，於99年2 月13日縮刑期滿執行完畢。詎猶不知悔
    改，明知甲基安非他命係屬第二級毒品，不得持有及施用，
    仍基於施用第二級毒品甲基安非他命之犯意，於100 年1 月
    6 日晚上10時許，在屏東縣來義鄉望嘉村基督教會後方工寮
    內，以將甲基安非他命置於玻璃球內以火燒烤後，吸食所產
    生煙霧之方式，施用第二級毒品甲基安非他命1 次。嗣於
    100 年1 月7 日下午3 時40分許，在上址工寮為警盤查而查
    獲，並扣得甲基安非他命殘渣袋1 個及塑膠管1 支等物。復
    徵得其同意後採尿送驗，檢出甲基安非他命陽性反應，始知
    悉上情。
二、案經屏東縣政府警察局潮州分局報告臺灣屏東地方法院檢察
    署檢察官偵查起訴。
    理  由
一、本件被告柯進榮所犯係死刑、無期徒刑、最輕本刑為3 年以
    上有期徒刑以外之罪，其於準備程序中就被訴事實為有罪之
    陳述，經本院告知簡式審判程序之旨，並聽取公訴人及被告
    意見後，合議庭裁定由受命法官獨任進行簡式審判程序，合
    先敘明。
二、訊據被告對於上揭時、地，施用第二級毒品甲基安非他命之
    事實，坦承不諱；而被告為警查獲所採之尿液檢體，經送台
    灣檢驗科技股份有限公司以酵素免疫法及氣相層析質譜法檢
    驗結果，呈現甲基安非他命陽性反應，此有台灣檢驗科技股
    份有限公司100 年1 月24日編號KH/2011/00000000濫用藥物
    尿液檢驗報告暨屏東縣政府警察局潮洲分局查獲毒品嫌疑人
    尿液初步檢驗結果報告表（尿液編號：潮警分A00000000 各
    1 份附卷可稽，是被告施用第二級毒品之犯行，堪以認定，
    應予依法論科。
三、按毒品危害防制條例於92年7 月9 日修正公布，自93年1 月
    9 日施行，其中第20條、第23條將施用毒品之刑事處遇程序
    區分為「初犯」、「5 年內再犯」、「5 年後再犯」。依其
    立法理由之說明：「初犯」，經觀察、勒戒或強制戒治，應
    為不起訴處分或不付審理之裁定；經觀察、勒戒或強制戒治
    執行完畢釋放後，「5 年內再犯」者，因其再犯率甚高，原
    實施之觀察、勒戒及強制戒治既已無法收其實效，爰依法追
    訴或裁定交付審理。至於經觀察、勒戒或強制戒治執行完畢
    釋放，「5 年後再犯」者，前所實施之觀察、勒戒或強制戒
    治已足以遮斷其施用毒品之毒癮，為期自新及協助其斷除毒
    癮，仍用「初犯」規定，先經觀察、勒戒或強制戒治之程序
    。從而，依修正後之規定，祇於「初犯」及「5 年後再犯」
    2 種情形，有其追訴條件之限制，即須於初犯經觀察、勒戒
    或強制戒治釋放後，5 年內均無施用毒品之行為，始能認其
    前所實施之觀察、勒戒或強制戒治已足遮斷毒癮，而得於5
    年後再犯時，再予適用初犯之規定，重行觀察、勒戒等程序
    。倘5 年內已經再犯，經依法再為保安處分或追訴處罰，縱
    其第3 次（或第3 次以上）施用毒品之時間，在初犯之保安
    處分執行完畢釋放5 年以後，即與「5 年後再犯」之情形有
    別，且因已於「5 年內再犯」，顯見其再犯率甚高，原實施
    觀察、勒戒或強制戒治，已無法收其實效，自無再經觀察、
    勒戒及強制戒治之必要，應由檢察官逕行起訴，始符新法修
    正之本旨（最高法院97年第5 次刑事庭會議決議、97年度台
    非字第540 號判決參照）。查本案被告前因施用毒品案件，
    經法院裁定令入勒戒處所施以觀察勒戒，於執行完畢釋放後
    5 年內再犯施用毒品罪，復經追訴及判處罪刑確定等情，有
    臺灣高等法院被告前案紀錄表1 紙在卷可稽，是本案被告所
    為施用毒品之犯行，距離前開觀察勒戒執行完畢釋放雖已逾
    5 年，惟被告於上開觀察勒戒執行完畢釋放後5 年內，既已
    再犯施用毒品罪，並經追訴、處罰，揆諸前揭說明，其本次
    犯行即與毒品危害防制條例第20條第3 項所稱之「5 年後再
    犯」有別，是公訴人依法追訴，於法並無不合，本院自應依
    法論科。
四、核被告所為，係犯毒品危害防制條例第10條第2 項之施用第
    二級毒品罪。被告持有第二級毒品後進而施用，其持有之低
    度行為應為施用之高度行為所吸收，故不另論其持有毒品罪
    。又被告前有如前揭犯罪事實欄所載論罪科刑及執行完畢之
    紀錄，此有臺灣高等法院被告前案紀錄表1 份在卷可佐，是
    被告於有期徒刑執行完畢後，5 年內故意再犯本件有期徒刑
    以上之罪，為累犯，應依刑法第47條第1 項加重其刑。本院
    審酌被告施用毒品，足以戕害其身心，滋生其他犯罪，惡化
    治安，嚴重損及公益，且被告前曾犯有施用毒品，復經觀察
    勒戒及判刑確定執行完畢，其竟再為本件施用毒品犯行，顯
    見其不思悔改，自我控制能力亦顯不佳；惟另考量被告於犯
    後已能坦承犯行，態度尚佳，兼衡其之犯罪動機、目的、智
    識程度等一切情狀，量處如主文所示之刑。至扣案殘渣袋1
    個、塑膠管1 支，係供犯罪所用之物且屬被告所有，業據被
    告供承在卷，依刑法第38條第3 項、第1 項第2 款之規定宣
    告沒收之。
據上論斷，應依刑事訴訟法第273 條之1 第1 項、第284 條之1
、第299 條第1 項前段，毒品危害防制條例第10條第2 項，刑法
第11條前段、第47條第1 項、第38條第3 項、第1 項第2 款，判
決如主文。
本案經檢察官潘國威到庭執行職務。
中    華    民    國   100    年    4     月    28    日
                  刑事第三庭    法  官  蕭筠蓉
以上正本證明與原本無異。
如不服本判決應於收受判決後10日內向本院提出上訴書狀，並應
敘述具體理由；其未敘述上訴理由者，應於上訴期間屆滿後20日
內向本院補提理由書（均須按他造當事人之人數附繕本）「切勿
逕送上級法院」。
中    華    民    國   100    年    4     月    28    日
                                書記官  張語恬
附錄法條：
毒品危害防制條例第10條
施用第一級毒品者，處 6 月以上 5 年以下有期徒刑。
施用第二級毒品者，處 3 年以下有期徒刑。